【裁判字號】    99,交簡上,57
【裁判日期】    990910
【裁判案由】    公共危險等
【裁判全文】
臺灣板橋地方法院刑事判決            99年度交簡上字第57號
上  訴  人
即  被  告  丙○○
選任辯護人  林明正  律師
            陳宏雯  律師
            周明添  律師
上列被告因過失傷害案件，不服本院於民國98年12月23日以98年
度交簡字第6749號所為第一審刑事簡易判決（偵查案號：臺灣板
橋地方法院檢察署98年度調偵字第1779號），提起上訴，本院判
決如下：
    主  文
上訴駁回。
    理  由
一、本件經本院管轄第二審之合議庭審理結果，認原審以被告丙
    ○○係犯刑法第284 條第1 項前段之過失傷害罪，判處拘役
    20日，如易科罰金以新臺幣（下同）1 千元折算乙日，經核
    其認事用法及量刑均無不當，應予維持，其餘引用第一審判
    決書記載之事實、證據及理由。
二、訊據被告即上訴人固坦承於上開時地騎用上開8HZ-898 號機
    車與由同案被告即告訴人乙○○（按其未行上訴）所騎用GG
    S-552 號機車發生碰撞肇事，致告訴人乙○○因之受有胸廓
    挫傷及右尺骨骨折之傷害乙情，惟矢口否認上開犯行，辯稱
    ：伊當時行經上開路口時之車速為3 、40公里，而非60公里
    左右，警詢所述係警員一直要伊在車速5 、60中選一個，且
    伊當時車禍後剛做完手術尚未恢復，已無法判斷當時的車速
    ，伊只記得乙○○車速很快，伊並未超速，伊沒有過失云云
    。經查：
  (一)被告於上開時地騎用上開8HZ-898 號機車與由告訴人乙○○
    所騎用GGS-552 號機車發生碰撞肇事，致告訴人乙○○因之
    受有胸廓挫傷及右尺骨骨折之傷害乙情，業據被告於本院審
    理時所供承屬實，核與告訴人乙○○此部分指訴之情節相符
    ，復有道路交通事故調查報告表（一）（二）、道路交通事
    故現場圖、肇事現場及車損照片12紙及告訴人乙○○所提出
    新光吳火獅紀念醫院之診斷證明書乙紙，在卷可稽，足堪認
    定。
  (二)雖被告於本院審理時辯稱其當時行經上開路口時之車速為3
    、40公里，而非60公里左右，警詢所述係警員一直要他在車
    速5 、60中選一個，且其當時車禍後剛做完手術尚未恢復，
    已無法判斷當時的車速，只記得乙○○車速很快，他並未超
    速，他沒有過失云云，惟被告於警詢中所製作之筆錄，業據
    本院於99年6 月17日審理期日當庭播放被告於警詢之錄音帶
    乙捲，勘驗結果認「一、製作警詢筆錄之過程採一問一答方
    式，警員詢問時之語氣、態度平和，被告回答問題時，有時
    音量稍小，有時正在思索如何回答時，旁邊會有一女性聲音
    出現，例如警員問被告撞到你摩托車的哪邊，被告回答他，
    碰，旁邊隨即有一名女性說左邊側面，被告隨之亦稱左邊的
    側面，有時被告回答問題時，旁邊會有一女性聲音出現予以
    糾正，例如警員問被告你本人是哪邊受傷？被告回答頭部瘀
    血，旁邊隨即有一名女性說不是啦，頭部出血，綜觀被告回
    答問題之過程，尚能切題回答，應無被告、辯護人所稱當時
    意識不清之情形。二、詳細詢答內容如附件譯文所載」等情
    （見本院卷99年6 月17日審判筆錄）明確，並有勘驗之附件
    譯文乙份在卷，足認被告雖於98年5 月31日接受開顱手術後
    之98年7 月5 日接受上開警詢筆錄之製作，但被告「回答問
    題之過程，尚能切題回答」，其當時之意識能力，「應無被
    告、辯護人所稱當時意識不清之情形」，至為顯然。至於證
    人丁○○於本院審理時證稱被告當時腦部有重創，有短暫的
    失憶云云，揆諸上述，尚不足為有利被告認定之依據，附此
    敘明。
  (三)又證人即警員甲○○於本院審理時證稱：「（據被告說，在
    98年7 月5 日在三重分局交通分隊製作警詢筆錄時，你曾經
    詢問被告車速問題時，他說你要他在50、60中挑壹個回答，
    而且你說車速不影響檢察官判斷，你儘量回答，有無此事？
    ）沒有」、「（確實沒有嗎？）沒有」等語（見本院卷99年
    8 月5 日審判筆錄）明確，且揆諸本院上開勘驗之結果以觀
    ，亦未聽聞警員甲○○於製作被告上開警詢筆錄時，確有以
    「你車速5 、60公里」等不正方法，誘導被告回答其當時車
    速多少乙節在卷，是被告於警詢筆錄中稱其「車大概60左右
    」等語時，既無被告、辯護人所稱意識不清之情形，且警員
    甲○○亦無以任何不正方法，誘導詢問被告，則被告於警詢
    中此部分所述等語，自具有證據能力，並堪採信，至為灼然
    。至於被告事後於本院審理時改稱其當時車速只有3 、40公
    里云云，顯係事後卸責之詞，不足採信。
  (四)另被告於上開時地騎用上開機車行經上開路口時，本應注意
    行車速度，依速限標誌或標線之規定，無速限標誌或標線者
    ，應依下列規定，一、行車時速不得超過50公里。但在未劃
    設車道線、行車分向線或分向限制線之道路或設有快慢車道
    分隔線之慢車道，時速不得超過40公里；汽車行駛時，駕駛
    人應注意車前狀況，並隨時採取必要之安全措施，同規則第
    93條第1 項、第94條第3 項亦分別訂有明文，且按諸當時之
    天候、光線、號誌、路況等一切情狀，復無被告不能注意之
    情形，竟疏未注意以時速60公里左右超速行駛，復疏未注意
    車前狀況，而發生本件車禍肇事，致告訴人乙○○因之受有
    上述之結果，則被告就告訴人乙○○所受上述傷害之結果，
    顯有過失責任，且其間亦存有相當之因果關係，至為灼然，
    是本件車禍肇事因素，係告訴人乙○○酒後酒精濃度超過規
    定標準駕駛機車行經號誌管制交岔路口，左轉未讓直行車先
    行為肇事主因，惟被告超速且未注意車前狀況，則為肇事次
    因。再者，本件肇事責任經送請臺灣省臺北縣區車輛行車事
    故鑑定委員會鑑定之結果，亦同本院上開之認定結果，此有
    該會98年10月15日北縣鑑字第09851812 75 號鑑定意見書鑑
    定意見書乙份可佐，附此敘明。
  (五)綜上所述，被告上開犯行已臻明確，應予依法論科。
三、查原審參酌被告、告訴人乙○○2 人本件過失之程度、對告
    訴人乙○○所受危害及被告犯罪後之態度等一切情狀，而援
    引刑法第284 條第1 項前段、第62條前段，量處拘役20日，
    如易科罰金以新臺幣1 千元折算乙日，顯無任何違法或不當
    之處，是本件被告不服原判決，而提起本件上訴，揆諸上述
    ，顯無理由，應予駁回。
據上論斷，應依刑事訴訟法第455 條之1 第1 項、第3 項、第36
8 條、第373 條，判決如主文。
本案經檢察官黃筵銘到庭執行職務
中    華    民    國    99    年    9    月    10    日
                    交通法庭  審判長法  官  戴嘉清
                                    法  官  王瑜玲
                                    法  官  林晏鵬
上列正本證明與原本無異。
不得上訴。
                                    書記官  陳映孜
中    華    民    國    99    年    9     月    14    日
附錄法條：刑法第284條
中華民國刑法第284條
（過失傷害罪）
因過失傷害人者，處 6 月以下有期徒刑、拘役或 5 百元以下罰
金，致重傷者，處 1 年以下有期徒刑、拘役或 5 百元以下罰金
。
從事業務之人，因業務上之過失傷害人者，處 1 年以下有期徒
刑、拘役或 1 千元以下罰金，致重傷者，處 3 年以下有期徒刑
、拘役或 2 千元以下罰金。

司法院資訊處製作；財團法人民間司法改革基金會備份。
